【裁判字號】    95,交聲,62
【裁判日期】    950601
【裁判案由】    聲明異議
【裁判全文】
臺灣嘉義地方法院交通事件裁定          95年度交聲字第62號
移送機關即
原處分機關  交通部公路總局嘉義區監理所嘉義市監理站
異  議  人
即受處分人  乙○○
上列異議人因違反道路交通管理處罰條例案件，對於嘉義市交通
事件裁決所於民國95年2月23日所為之處分（原處分案號：嘉監
義裁字第裁76－E00000000號），聲明異議，本院裁定如下：
    主  文
原處分撤銷。
    理  由
一、原處分機關處分意旨略以：異議人即受處分人（以下簡稱異
    議人）乙○○所有之車牌號碼GZN—167號機車（下稱系爭機
    車），由甲○○駕駛，於民國94年12月13日下午4時50分許
    ，在台一線54.8公里處，未隨車攜帶行車執照、機車領有號
    牌而未懸掛；經新竹縣警察局交通隊警舉發開立違規通知單
    ，經原處分機關於95年2月23日，依道路交通管理處罰條例
    第十四條第一項第二款、第十二條第一項第七款、第十二條
    第二項規定，裁處罰鍰新台幣（下同）九千三百元，並吊銷
    牌照。
二、異議意旨略以：系爭機車於94年11月9日因無照駕駛，致機
    車牌照遭沒收，其工作場所宿舍室友甲○○未得其同意，擅
    騎系爭機車外出違規，惟其並非違規事件之駕駛人，不應處
    罰異議人，因認原處分係屬違法，請求撤銷原處分等語。
三、按汽車行駛有下列情形之一者，處汽車所有人新臺幣三百元
    以上六百元以下罰鍰，並責令改正、補換牌照或禁止其行駛
    ：二、行車執照、拖車使用證或預備引擎使用證，未隨車攜
    帶。次按，汽車有下列情形之一者，處汽車所有人新臺幣三
    千六百元以上一萬零八百元以下罰鍰，並禁止其行駛：七、
    已領有號牌而未懸掛或不依指定位置懸掛。前項第五款至第
    七款之牌照吊銷之。道路交通管理處罰條例第十四條第一項
    第二款、第十二條第一項第七款、第二項分別定有明文。
四、經查：
（一）異議人所有之車牌號碼GZN—167號機車牌照，已於94年11
      月9日因無照駕駛，致機車牌照遭沒收，其友人甲○○未
      得其同意駕駛，於94年12月13日下午4時50分許，在台一
      線54.8公里處，因未隨車攜帶行車執照、機車領有號牌而
      未懸掛；經新竹縣警察局舉發開立違規通知單，經原處分
      機關於95年2月23日，依道路交通管理處罰條例第十四條
      第一項第二款、第十二條第一項第七款、第十二條第二項
      規定，裁處罰鍰新台幣九千三百元，並吊銷牌照等情，經
      異議人於聲明異議狀陳述明確，及本院調查時自承不諱，
      復有舉發違反道路交通管理事件通知單二份、原處分機關
      裁決書一份在卷可憑，堪予認定。
（二）本件舉發違反道路交通管理事件通知單，雖經舉發單位即
      新竹縣警察局交通隊警員依規定舉發後（受舉發人為甲○
      ○），並開立舉發違反道路交通管理事件通知單，由甲○
      ○簽收後，未再通知異議人，隨即由原處分機關依據異議
      人所登記之車籍資料，於95年2月23日裁決等情，有前開
      通知單、裁決書、及交通部公路總局嘉義區監理所嘉義市
      監理站95年4月26日九五嘉監義四字第0000002432號函、
      新竹縣警察局95年4月28日竹縣警交字第0950011377號函
      各一份存卷可參，是本件裁決前並未另就舉發事實合法送
      達予異議人一節，即堪認定。
五、按「違反道路交通管理事件統一裁罰基準及處理細則」第二
    條第二項之違反道路交通管理事件統一裁罰基準表，以及同
    細則第四十一條規定可知，違反道路交通管理事件之裁罰基
    準，係以當事人接到違規舉發通知書後，「有無逾越到案日
    期繳納罰款及到案與否」，為設定裁決罰鍰數額準據之一，
    故行為人有無於到案日期前繳交罰鍰或到案與否，對於行為
    人究應處以較低額或較高額之罰鍰，本具有相當之決定性。
    另因違反道路交通管理事件之處罰為一行政秩序罰，其對於
    違規之行為人所為之處罰，顯然影響行為人之權利義務，性
    質上為行政處分，是其應有行政法基本原則之要求——即行
    政行為應遵循公正、公開與民主之程序，確保依法行政原則
    ，以保障人民權益，增進人民對行政之信賴（此亦為行政程
    序法第一條開宗明義所揭示），故為保障違反道路交通管理
    事件行為人之權益，舉發單位本應於舉發通知單上，詳為記
    載「應到案日期」及「應到案處所」，以利行為人得遵期到
    案繳交罰款，或對其違規之行為有陳述、爭執之機會。然如
    前述，本件異議人未經舉發通知單合法送達程序，則異議人
    自無從知悉裁決之「應到案日期」及「應到案處所」等內容
    ，致無從遵期到案繳交罰款，或對其經舉發之違規行為有陳
    述、爭執之機會，故原處分機關逕以異議人之前述違規事實
    明確，而對異議人處以罰鍰九千三百元，並吊銷牌照之處分
    ，於法即有未合。
六、從而，本件異議人之異議，即有理由，自應由本院撤銷原處
    分。
七、據上論斷，應依道路交通案件處理辦法第二十條前段，裁定
    如主文。
中    華    民    國    95    年    6     月    1     日
                  交通法庭法  官  蔡廷宜
以上正本證明與原本無異
如不服本裁定，應於送達後五日內，向本院提出抗告狀。
中    華    民    國    95    年    6     月    1     日
                          書記官  蕭琪男


司法院資訊處製作；財團法人民間司法改革基金會備份。
